【裁判字號】    97,訴,1206
【裁判日期】    970603
【裁判案由】    偽造文書
【裁判全文】
臺灣彰化地方法院刑事判決              97年度訴字第1206號
公  訴  人  臺灣彰化地方法院檢察署檢察官
被      告  甲○○原名陳美玲.
                    現在臺中女子戒治所執行強制戒治
上列被告因偽造文書案件，經檢察官提起公訴（九十七年度偵字
第二四八七號），及移送併案審理（九十七年度偵字第四二一六
號），本院依簡式審判程序，判決如下：
        主  文
甲○○行使偽造私文書，足以生損害於公眾及他人，處有期徒刑
陸月，如易科罰金，以新臺幣壹仟元折算壹日，如附表所示文件
上偽造之「乙○○」簽名共計貳拾肆枚、指印共計伍拾貳枚，均
沒收。
        事  實
一、甲○○於民國九十七年一月五日下午四時三十分許，在彰化
    縣福興鄉○○村○○街十五號前，為彰化縣警察局鹿港分局
    和興派出所警員查獲其與周賜川、林賢傑持有第一級毒品海
    洛因施用工具、第二級毒品甲基安非他命案件（上開三人所
    涉施用毒品案件，由檢察官另案偵查中），為警當場逮捕後
    ，甲○○因有另案遭臺灣彰化地方法院檢察署通緝中，為免
    其身分遭查覺，竟向員警謊報偽冒其姊「乙○○」之姓名、
    年籍等資料應答，並基於行使偽造私文書之單一犯意，先後
    於如附表所示編號一至十一所示之時間、地點，接續在如附
    表編號一至四、六至十一所示之文書及欄位上，偽造如附表
    編號一至四、六至十一所示「乙○○」之簽名與指印，表示
    係乙○○本人親自簽名及按捺指印，另在如附表編號五所示
    自願受搜索同意書上，偽造「乙○○」之簽名與指印，表示
    同意接受警員搜索之意，再持以交付與處理之員警以為行使
    ；復於九十七年一月五日晚上十時三十五分許，經員警解送
    至臺灣彰化地方法院檢察署內勤檢察官偵訊時，承前行使偽
    造私文書之單一犯意，先後於如附表編號十二、十三所示時
    間、地點，在如附表編號十二所示之文書上偽造「乙○○」
    之簽名與指印，表示係乙○○本人親自簽名及按捺指印，另
    在附表編號十三所示限制住居具結書及欄位上，偽造「乙○
    ○」之簽名與指印，表示具結願遵照檢察官限制住居於住居
    所之意，再持以交付與臺灣彰化地方法院檢察署承辦人員以
    為行使，足以生損害於偵查機關犯罪偵查之正確性及乙○○
    之權益。嗣經彰化縣警察局鹿港分局和興派出所警員將甲○
    ○所留存指紋卡片，傳送至內政部警政署刑事警察局進行指
    紋比對，發現與陳資賢既有之指紋卡相符，始悉上情。
二、案經彰化縣警察局鹿港分局報告臺灣彰化地方法院檢察署檢
    察官偵查起訴及移送併案審理。
        理  由
一、按除被告所犯為死刑、無期徒刑、最輕本刑為三年以上有期
    徒刑之罪或高等法院管轄第一審案件者外，於刑事訴訟法第
    二百七十三條第一項程序進行中，被告先就被訴事實為有罪
    之陳述時，審判長得告知被告簡式審判程序之旨，並聽取當
    事人、代理人、辯護人及輔佐人之意見後，裁定進行簡式審
    判程序；除簡式審判程序、簡易程序及第三百七十六條第一
    款、第二款所列之罪之案件外，第一審應行合議審判；刑事
    訴訟法第二百七十三條之一第一項、第二百八十四條之一分
    別定有明文。本件被告甲○○所犯係死刑、無期徒刑、最輕
    本刑為三年以上有期徒刑或高等法院管轄第一審案件以外之
    罪，且於本院行準備程序時就被訴事實為有罪之陳述，經受
    命法官告知簡式審判程序之旨，並聽取公訴人、被告之意見
    後，本院合議庭認無不得或不宜改依簡式審判程序進行之處
    ，經評議結果，裁定改由受命法官獨任行簡式審判程序，合
    先敘明。
二、上開事實，迭經被告甲○○於警詢、偵訊、本院審理時，坦
    承不諱，核與證人乙○○於偵訊時，證述之情節相符，復有
    如附表所示之文件、內政部警政署刑事警察局九十七年二月
    二十五日刑紋字第○九七○○二七一六五號函一紙在卷可稽
    ，足徵被告之自白確與事實相符，本件事證明確，被告行使
    偽造私文書之犯行，應堪認定。
三、按刑法上之「署押」，乃指於紙張或物體上簽署之姓名或其
    他符號，以表示其承認所簽署文書之效力，與印文有同一效
    力（最高法院八十六年度臺上字第四七號判決參照），而以
    按捺指紋以代替簽名者，則偽造指紋亦屬偽造署押。次按刑
    法上之偽造署押罪，係指單純偽造簽名、畫押而言，若在制
    式之書類上偽造他人簽名，已為一定意思表示，具有申請書
    或收據等類性質者，則係犯偽造文書罪（該偽造署押為偽造
    文書之部分行為不另論罪），又在申請書類之姓名欄填寫申
    請人姓名，僅在識別何人申請，並非表示本人簽名之意思，
    尚不生偽造署押問題，該填載自不得依刑法第二百十九條諭
    知沒收（最高法院八十五年度臺非字第一四六號判決意旨參
    照）。再按警方依刑事訴訟法第八十八條之一第四項、提審
    法第二條第一項等規定，所製作之「逮捕通知書」，記載被
    逮捕人何以遭逮捕或拘提等情，其「通知本人聯」或「通知
    家屬聯」，如備有「收受人簽章」欄，由形式上觀察，於該
    欄內簽名及捺指印，即足表示由該姓名之人收受斯項通知書
    之證明，其後將之交付警方，應成立刑法第二百十六條、第
    二百十條之行使偽造私文書罪；警方以「通知」之文件踐行
    刑事訴訟法第九十五條等所定告知程序時，被告於該「通知
    」之「被調查詢問人」欄下偽簽姓名者，該「通知」實質上
    與詢問筆錄無異，並未表示另外製作何種文書，故論以偽造
    署押罪；至於「逮捕通知書」之「被通知人簽章」欄偽簽他
    人姓名捺指印，因非在「收受人簽章」欄為之，而僅處於受
    通知者之地位，尚不能表示其係有製作何種文書之意思及曾
    為何項之意思表示，故認成立偽造署押罪（最高法院九十四
    年度第十一次刑事庭會議決議、九十一年度臺非字第二九五
    號判決意旨參照）。被告甲○○先後在如附表編號一至四、
    六至十二所示之調查筆錄、搜索筆錄、扣押筆錄、扣押物品
    收據、扣押物品目錄表、毒品初步檢驗報告單、尿液代號與
    真實姓名對照表、權利告知書（被告知人欄）、逮捕通知書
    （被通知人簽名按捺欄）、口卡片、指紋卡片、訊問筆錄等
    文件上簽名與按捺指印，均僅係單純承認警員、檢察官製作
    之內容，而無另有申請之意或充作收據之性質，是被告此部
    分偽簽「乙○○」之簽名，或冒用「乙○○」之名義按捺指
    印，均僅構成刑法第二百十七條第一項之偽造署押罪。至於
    被告於如附表編號五所示之自願同意搜索同意書上偽造「乙
    ○○」簽名及指印，再交還予處理之員警以為行使，依其內
    容足以表示其偽以「乙○○」之名義，對外表示同意員警為
    搜索之意，另於如附表編號十三所示之限制住居具結書偽造
    「乙○○」之簽名及指印，再持以交付與臺灣彰化地方法院
    檢察署承辦人員以為行使，按其內容亦足以表示其偽以「乙
    ○○」之名義，對外表示具結願遵照檢察官限制住居於住居
    所之意，均應構成刑法第二百十六條、第二百十條之行使偽
    造私文書罪；公訴人認被告此部分之簽名及指印，僅構成偽
    造署押罪，自屬誤會。是核被告所為，係犯刑法第二百十六
    條、第二百十條之行使偽造私文書罪；公訴人認被告係犯刑
    法第二百十七條第一項之偽造署押罪，尚有未洽，惟起訴之
    社會基本事實既屬相同，本院自應依法變更起訴法條。再按
    數行為於同時同地或密切接近之時地實施，侵害同一之法益
    ，各行為之獨立性極為薄弱，依一般社會健全觀念，在時間
    差距上，難以強行分開，在刑法評價上，以視為數個舉動之
    接續施行，合為包括之一行為予以評價，較為合理，應屬接
    續犯，而為包括之一罪（最高法院八十六年度臺上字第三二
    九五號判例意旨參照）。被告所為各偽造署押、偽造私文書
    、行使偽造私文書多次，其前後各行為既係分別利用同一機
    會，在同一時段就同一犯罪構成要件之事實，本於單一犯意
    接續進行，以實現一犯罪構成要件之單一行為，屬接續犯，
    應各以一罪論處，且被告偽造署押，為偽造私文書之階段行
    為，其偽造私文書後，復持以行使，偽造私文書之低度行為
    ，應為行使偽造私文書之高度行為所吸收，均不另論罪。另
    公訴人雖僅就被告如附表編號一至十一所示行使偽造私文書
    之犯行，提起公訴，然檢察官就犯罪事實之一部提起公訴者
    ，其效力及於全部，此為刑事訴訟法第二百六十七條所明定
    ，被告如附表編號十二、十三所示行使偽造私文書之犯行（
    即臺灣彰化地方法院檢察署九十七年度偵字第四二一六號移
    送併案審理部分），與前揭論罪科刑之業經起訴部分，具有
    接續犯之包括一罪關係，應為起訴效力所及，本院自應併予
    審究，附此敘明。爰審酌被告因毒品案件為警查獲，竟因另
    案遭通緝，而冒名應訊，顯然欠缺法紀觀念，並損及乙○○
    之權益，以及偵查機關犯罪偵查、司法機關審件審理之正確
    性，另考量被告犯罪之手段、生活狀況、智識程度，暨犯罪
    後坦承犯行，態度尚屬良好等一切情狀，量處如主文所示之
    刑，並諭知易科罰金之折算標準。本件如附表所示文件上之
    「乙○○」簽名二十四枚、指印五十二枚，均屬被告偽造之
    署押，應依刑法第二百十九條規定，宣告沒收。至於如附表
    編號五、十三所示自願受搜索同意書、限制住居具結書等偽
    造私文書，既由被告持以行使並交付處理之警員與承辦人員
    ，且已附卷存查，均非被告所有之物，除其上之簽名與指印
    應沒收如前外，就各該文書本身，自不得併予宣告沒收，附
    此敘明。
據上論斷，應依刑事訴訟法第二百七十三條之一第一項、第二百
九十九條第一項前段、第三百條，刑法第二百十六條、第二百十
條、第二百十九條、第四十一條第一項前段，判決如主文。
本案經檢察官蔡曉崙到庭執行職務。
中    華    民    國    97    年    6     月    3     日
                          刑事第六庭  法  官  鄭舜元
以上正本證明與原本無異。
如不服本判決，應於判決送達後10日內，向本院提出上訴書狀，
上訴書狀應「敘述具體上訴理由」，並按他造當事人之人數附繕
本。「切勿逕送上級法院」。
告訴人或被害人對於判決如有不服具備理由請求檢察官上訴者，
其上訴期間之計算係以檢察官收受判決正本之日期為準。
中    華    民    國    97    年    6     月    3     日
                                      書記官  呂雅惠
 附表：
┌──┬──────────────┬─────────────┐
│編號│偽造之時間、地點            │偽造之署押、文件          │
├──┼──────────────┼─────────────┤
│一  │於九十七年一月五日晚上七時五│在彰化縣警察局鹿港分局和興│
│    │十三分起至同日晚上八時四分止│派出所調查筆錄第一次一份，│
│    │，在彰化縣警察局鹿港分局和興│各偽造「乙○○」之簽名三枚│
│    │派出所。                    │、指印九枚。              │
├──┼──────────────┼─────────────┤
│二  │於九十七年一月五日下午四時四│在彰化縣警察局鹿港分局搜索│
│    │十五分許，在彰化縣福興鄉三合│筆錄、扣押筆錄一份，偽造「│
│    │村南興街十五號前。          │乙○○」之簽名四枚、指印五│
│    │                            │枚。                      │
├──┼──────────────┼─────────────┤
│三  │於九十七年一月五日下午四時四│在彰化縣警察局鹿港分局扣押│
│    │十五分許，在彰化縣福興鄉三合│物品收據／無應扣押之物證明│
│    │村南興街十五號前。          │書一份，偽造「乙○○」之簽│
│    │                            │名一枚、指印一枚。        │
├──┼──────────────┼─────────────┤
│四  │於九十七年一月五日下午四時四│在彰化縣警察局鹿港分局和興│
│    │十五分許，在彰化縣福興鄉三合│派出所扣押物品目錄表一份，│
│    │村南興街十五號前。          │偽造「乙○○」之簽名六枚、│
│    │                            │指印八枚。                │
├──┼──────────────┼─────────────┤
│五  │於九十七年一月五日下午四時三│在自願受搜索同意書一份，偽│
│    │十分許，在彰化縣福興鄉三合村│造「乙○○」之簽名二枚、指│
│    │南興街十五號前。            │印二枚。                  │
├──┼──────────────┼─────────────┤
│六  │於九十七年一月五日下午五時二│在彰化縣警察局鹿港分局查獲│
│    │十分許，在彰化縣警察局鹿港分│毒品危害防制條例毒品初步檢│
│    │局和興派出所。              │驗報告單一份，偽造「乙○○│
│    │                            │」之簽名一枚、指印一枚。  │
├──┼──────────────┼─────────────┤
│七  │於九十七年一月五日某時，在彰│在彰化縣警察局鹿港分局委託│
│    │化縣警察局鹿港分局和興派出所│檢驗尿液代號與真實姓名對照│
│    │。                          │表一份，偽造「乙○○」之簽│
│    │                            │名一枚、指印一枚。        │
├──┼──────────────┼─────────────┤
│八  │於九十七年一月五日晚上六時許│權利告知書一份之「被告知人│
│    │，在彰化縣福興鄉○○村○○街│」欄，偽造「乙○○」之簽名│
│    │十五號前。                  │一枚、指印一枚。          │
├──┼──────────────┼─────────────┤
│九  │於九十七年一月五日下午五時三│在彰化縣警察局鹿港分局通知│
│    │十分許，在彰化縣福興鄉三合村│二份之「被通知人簽名捺印」│
│    │南興街十五號前。            │欄，各偽造「乙○○」之簽名│
│    │                            │一枚、指印一枚（二份合計簽│
│    │                            │名二枚、指印二枚）。      │
├──┼──────────────┼─────────────┤
│十  │於九十七年一月五日某時，在彰│在乙○○之口卡片一紙，偽造│
│    │化縣警察局鹿港分局和興派出所│「乙○○」之簽名一枚、指印│
│    │。                          │一枚。                    │
├──┼──────────────┼─────────────┤
│十一│於九十七年一月五日某時許，在│在指紋卡片一份，偽造「陳惠│
│    │彰化縣警察局鹿港分局和興派出│君」之指印二十枚。        │
│    │所。                        │                          │
├──┼──────────────┼─────────────┤
│十二│於九十七年一月五日晚上十一時│臺灣彰化地方法院檢察署九十│
│    │三十二分起至同日晚上十一時三│七年一月五日訊問筆錄一份，│
│    │十四分止，在臺灣彰化地方法院│偽造「乙○○」之簽名一枚。│
│    │檢察署內勤偵查庭。          │                          │
├──┼──────────────┼─────────────┤
│十三│於九十七年一月六日某時許，在│限制住居具結書一份，偽造「│
│    │臺灣彰化地方法院檢察署。    │乙○○」之簽名一枚、指印一│
│    │                            │枚。                      │
└──┴──────────────┴─────────────┘
附錄：論罪科刑法條
刑法第210條
偽造、變造私文書，足以生損害於公眾或他人者，處5年以下有
期徒刑。
刑法第216條
行使第210條至第215條之文書者，依偽造、變造文書或登載不實
事項或使登載不實事項之規定處斷。
刑法第219條
偽造之印章、印文或署押，不問屬於犯人與否，沒收之。


司法院資訊處製作；財團法人民間司法改革基金會備份。
